【裁判字號】    98,抗,225
【裁判日期】    980720
【裁判案由】    聲請裁定科以罰鍰
【裁判全文】
臺灣高等法院臺南分院刑事裁定           98年度抗字第225號
抗  告  人  乙○○
抗  告  人  甲○○
上列抗告人因聲請裁定科以罰鍰案件，不服台灣台南地方法院中
華民國九十八年六月十六日第一審裁定（九十八年度聲字第一○
七一號）提起抗告，本院裁定如下：
    主  文
抗告駁回。
    理  由
一、抗告意旨略以：抗告人於九十八年六月二日上午十時，本應
    至檢察署接受證人詢問，但因交通事故塞車，又因不諳法律
    程序，跑錯法院至使抵達法院時已超過十幾分鐘，詢問程序
    已結束，因此被法院裁罰壹萬元，本人並非故意不接受傳喚
    ，本人到場時，其他證人也都還沒離開，他們可以做證，希
    望法官可以從輕發落，撤銷裁定，日後本人一定盡力配合調
    查，不敢怠慢，實感德便云云。
二、原裁定意旨略以：本件臺灣臺南地方法院檢察署檢察官，因
    另案被告鄭良吉涉嫌詐欺案件（九十八年度他字第六八七號
    ），於偵查中傳喚乙○○、甲○○為證人。茲該證人乙○○
    、甲○○於合法收受送達傳票後，無正當理由而均不到庭，
    有臺灣臺南地方法院檢察署送達證書、點名單及個人基本年
    籍資料查詢結果在卷可稽，從而聲請對證人乙○○、甲○○
    裁定科以罰鍰，為有理由，爰依刑事訴訟法第一百七十八條
    第一項、第二項後段之規定，對證人乙○○裁定酌科罰鍰新
    台幣壹萬元、證人甲○○裁定酌科罰鍰新台幣陸千元；併敘
    明審酌證人甲○○係以既存送達方法而為送達，與以直接送
    達或間接送達方法而為送達者，尚屬有別，且該二證人均僅
    經合法傳喚一次不到場，認各裁處如主文所示之罰鍰，已可
    達儆懲之效等情。
三、按「證人經合法傳喚，無正當理由而不到場者，得科以新臺
    幣三萬元以下之罰鍰，並得拘提之，再傳不到者，亦同。前
    項科罰鍰之處分，由法院裁定之。」，刑事訴訟法第一百七
    十八條第一項、第二項前段有明文規定。
四、經查，本件臺灣臺南地方法院檢察署檢察官係於九十八年五
    月十五日，對抗告人乙○○及甲○○發出傳票，請抗告人於
    九十八年六月二日上午十時到場作證，證人乙○○之傳票於
    九十八年五月十九日送達其戶籍地址，因未獲會晤本人，已
    將文書交與有辨別事理能力之受僱人（即大樓管理員謝化助
    ）。另證人甲○○之傳票則於九十八年五月二十一日送達其
    戶籍地址時，因未獲會晤本人亦無得收受文書之同居人或受
    僱人而將該傳票依法寄存於送達地之台南縣警察局永康分局
    大灣派出所，此有各該送達證書附卷可稽。是前揭證人乙○
    ○、甲○○之傳喚，業均經合法送達，自堪認定。又所謂「
    正當理由」，係應指依社會通常觀念，所謂之「不得已之事
    故」而言，抗告人雖稱其「因交通事故塞車，又因不諳法律
    程序，跑錯法院至使抵達法院時已超過十幾分鐘，詢問程序
    已結束」云云，惟抗告人在何處塞車？其二人住不同地點，
    為何會同時塞車？抗告人均從未敘明，其所述是否屬實，自
    屬無憑，已難認係「不得已之事故」。又抗告人主張「其均
    有到場，到場時其他證人都還沒離開，可以做證」云云，惟
    抗告人到達地檢署時，其他證人當時既均未離開，抗告人更
    可向地檢署之法警報到，以表示確實因故遲到，自可讓檢察
    官相信抗告人確因故遲到，檢察官亦可再開庭詢問抗告人以
    釐清該案真象，但抗告人卻均未為之，事後亦從未向檢察官
    有任何表示未到之原因，待本件罰鍰裁定後，再為上開之辯
    解，顯屬無據，自不足採。
五、綜上所述，原審依上開相關事證，而認檢察官之聲請為有理
    由，諭知科罰抗告人乙○○罰鍰新台幣一萬元，甲○○新台
    幣六千元，本院經核原裁定認事用法，尚無不合。抗告意旨
    ，指摘原裁定不當，聲請撤銷原裁定，非有理由，應予駁回
    。
據上論斷，應依刑事訴訟法第四百十二條，裁定如主文。
中    華    民    國    98    年    7     月    20    日
                  刑事第二庭    審判長法  官    葉居正
                                      法  官    洪碧雀
                                      法  官    吳勇輝
以上正本證明與原本無異。
不得再抗告。
                                      書記官    李良倩
中    華    民    國    98    年    7     月    20    日


司法院資訊處製作；財團法人民間司法改革基金會備份。
